臺灣屏東地方法院民事裁定　　　　　　 111年度屏簡字第36號
原　　　告　台新國際商業銀行股份有限公司


法定代理人　尚瑞強　


被　　　告　徐源昌　

　　　　　　徐蘇錦色

　　　　　　徐俊龍　

　　　　　　徐志豪　

當事人間撤銷遺產分割登記事件，本院裁定如下：
    主    文
原告應於收受本裁定5 日內，補繳第一審裁判費新臺幣（下同）
12,540元，逾期未補正，即駁回原告之訴。
    理    由
一、按訴訟標的起訴時之交易價額繳納裁判費，此為必備之程式
    。另按「原告之訴，有下列各款情形之一者，法院應以裁定
    駁回之。但其情形可以補正者，審判長應定期間先命補正：
    ．．六、起訴不合程式或不備其他要件。」此民事訴訟法第
    249 條第1 項第6 款亦定有明文。次按債權人行使撤銷權之
    目的，在使其債權獲得清償，故應以債權人因撤銷權之行使
    所受利益為準，原則上以債權人主張之債權額，計算其訴訟
    標的價額；但被撤銷法律行為標的之價額低於債權人主張之
    債權額時，則以該被撤銷法律行為標的之價額計算（參酌最
    高法院97年度第1 次民事庭會議）。
二、本件原告主張之債權額係被告徐源昌積欠原告㈠現金卡新臺
    幣（下同）199,968 元及利息，㈡信用卡49,499元及利息；
    ㈢償勝金147,500 元及利息三筆，而依原告所提三筆總額分
    別為806,511 元、185,375 元、600,748 元，合計1,592,63
    4 元（見本院卷第16-18 頁）。【說明：雖民事訴訟法第77
    條之2 第2 項規定「又以一訴附帶請求其孳息、損害賠償、
    違約金或費用者，不併算其價額。」，其立法目的主要是在
    簡化標的價額之計算，因為主請求通常先於附帶請求而為裁
    判，而且附帶請求之標的價值通常較主請求之標的價值為低
    ，為求實質迅速簡便，乃可以容忍僅依據主請求判斷訴訟標
    的價額。故於民事訴訟法第77條之2 第2 項之適用，必於該
    系爭法律關係中有一主請求存在，而使主請求與該附帶請求
    ，於同一訴訟程序內為聲明（最常見者為原告請求被告消償
    借款，主請求為本金，附帶請求為利息、違約金，如：被告
    應給付原告54,294元及自民國110 年1 月1 日起至清償日止
    ，按週年利率0.9 ％計算之利息，暨自110 年2 月2 日起至
    清償日止，其逾期在6 個月以內者，依上開利率10％，於過
    6 個月者，按上開利率20％計算之違約金。）。本件原告請
    求為撤銷被告間的就被繼承人遺產所為之協議遺產分割之債
    權行為與物權行為，訟爭之法律關係為民法第244 條撤銷權
    ，至於原告起訴狀理由欄所主張上開本金、利息部分，僅係
    在陳述原告主張之債權額而己，並未與訴爭之法律關係即撤
    銷權，併作附帶請求，因此本院認為本件在計算最高法院97
    年度第1 次民事庭會議決議所指之「債權人主張之債權」時
    ，應無民事訴訟法第77條之2 第2 項之適用，而應就本金、
    利息及違約金等合併計入債權額。】。
三、又本件僅依原告本院卷第12頁起訴狀所示撤銷法律行為標的
    物，依本院卷第78頁110 年12月6 日遺產稅核定通知書所載
    之金額，合計為35,374,912元（如附表所示），依本院卷第
    89頁及民法第1141、第1144條規定，被告徐源昌應繼分為1/
    4 ，則本件被撤銷法律行為標的之價額為8,843,728 元（35
    ,374,912元ㄨ1/4 ＝8,843,728 元）。
四、綜上所述，本件被撤銷法律行為標的之價額即8,843,728 元
    顯然大於原告主張之債權額即1,592,634 元，故本件訴訟標
    的價額核定應以債權人主張之債權額1,592,634 元計算，應
    徵第一審裁判費16,840元，扣除原告已繳納之4300元，尚應
    補繳12,540元（16,840元－4,300 元＝12,540元），茲依民
    事訴訟法第249 條第1 項但書規定，限原告於收受本裁定送
    達後5 日內補繳上開裁判費，逾期未補正，即駁回原告追加
    之訴，特此裁定。
中    華    民    國   111    年    1     月    21    日
                        屏東簡易庭  法  官  曾吉雄
以上正本係照原本作成。
如不服本裁定關於核定訴訟標的金額部分，應於裁定送達後10日
內向本院提出抗告狀，並繳納抗告費新臺幣1,000元；其餘關於命
補繳裁判費部分，不得抗告。
中    華    民    國   111    年    1     月    21    日
                                    書記官  潘豐益
附表：
┌──┬────────────────┬────┬───────┐
│編號│撤銷法律行為之標的物            │應有部分│價額          │
├──┼────────────────┼────┼───────┤
│1   │屏東縣○○市○○段0000地號土地  │1/2     │20,801,200元  │
├──┼────────────────┼────┼───────┤
│2   │屏東縣○○市○○段00000地號土地 │1/2     │   510,000元  │
├──┼────────────────┼────┼───────┤
│3   │屏東縣○○市○○段0000地號土地  │1       │    72,900元  │
├──┼────────────────┼────┼───────┤
│4   │屏東縣○○市○○段00地號土地    │1/6     │   235,416元  │
├──┼────────────────┼────┼───────┤
│5   │屏東縣○○市○○段0000地號土地  │2/3     │ 1,215,000元  │
├──┼────────────────┼────┼───────┤
│6   │屏東縣○○鄉○○段000 地號土地  │1/2     │ 3,146,702元  │
├──┼────────────────┼────┼───────┤
│7   │屏東縣○○鄉○○段000 地號土地  │1/2     │ 9,282,494元  │
├──┼────────────────┼────┼───────┤
│8   │屏東縣○○市○○段000 ○號建物（│1       │   111,200元  │
│    │即門牌號碼屏東縣屏東市大連路14-3│        │              │
│    │號                              │        │              │
├──┼────────────────┴────┼───────┤
│合計│                                          │35,374,912元  │
└──┴─────────────────────┴───────┘